臺灣新北地方法院民事判決
111年度訴字第508號
原      告  簡子喬  

被      告  吳長壽  

上列當事人間債務人異議之訴事件，經本院於民國111年5月25日
言詞辯論終結，判決如下：
    主  文
一、本院111年度司執字第727號清償債務強制執行事件之執行程
    序應予撤銷。
二、訴訟費用由被告負擔。
    事實及理由
壹、程序事項：
    按執行名義成立後，如有消滅或妨礙債權人請求之事由發生
    ，債務人得於強制執行程序終結前，向執行法院對債權人提
    起異議之訴；執行名義無確定判決同一之效力者，於執行名
    義成立前，如有債權不成立或消滅或妨礙債權人請求之事由
    發生，債務人亦得於強制執行程序終結前提起異議之訴，強
    制執行法第14條第1項前段、第2項分別定有明文。是以，提
    起債務人異議之訴，應向執行法院為之，顯已由該法明定此
    類事件應由執行法院管轄，性質上自屬專屬管轄（最高法院
    98年度台抗字第38號裁定參照）。查本件原告係依強制執行
    法第14條第2項規定，就本院111年度司執字第727號強制執
    行事件（下稱系爭執行事件）提起債務人異議之訴，揆諸前
    揭說明，自應專屬本院管轄。
貳、實體事項：
一、原告主張：伊並未於民國104年4月9日簽發如附表所示之本
    票（下稱系爭本票）予被告，系爭本票上發票人「簡子喬」
    不是我親簽。伊曾於104年2月10日至派出所備案證件遺失，
    伊係111年2月22日始獲知遺失之證件遭冒用並簽發系爭本票
    。爰依強制執行法第14條第2項規定提起本件訴訟等語，並
    聲明：如主文第1項所示。
二、被告則以：伊是經營車輛出租業務，承租人持原告駕照承租
    汽車，並開立系爭本票作為擔保，承租人承租後好幾個月沒
    有歸還汽車，伊去找承租人父親，承租人父親表示是原告的
    弟弟拿原告的資料去承租，並以原告的名義開立本票，原告
    的父親說要跟伊處理，但是後來就不了了之等語，資為抗辯
    。並聲明：原告之訴駁回。
三、本院之判斷：    
㈠、本件被告執有系爭本票聲請准許強制執行，經本院以110年度
    司票字第6925號裁定（下稱系爭本票裁定）准許強制執行並
    已確定。被告復執系爭本票裁定及確定證明為執行名義，向
    本院民事執行處聲請對原告所有之不動產為強制執行，經本
    院民事執行處以111年度司執字第727號清償債務強制執行案
    件受理在案(下稱系爭執行事件)，並進行查封原告所有不動
    產，執行程序尚未終結，原告則提起本件債務人異議之訴等
    情，有系爭本票影本、系爭本票裁定及確定證明書附卷可證
    （本院卷第11頁、第30頁至31頁），並經本院調取系爭執行
    事件全卷核閱無誤，且為被告所迄未不爭執，自堪信為真實
    。
㈡、按在票據上簽名者，依票上所載文義負責，票據法第5條定有
    明文。則依該規定反面解釋，非於票據上簽名者，即無須 
    負擔票據責任。另票據本身是否真實，即是否為發票人所作
     成，應由票據債權人即執票人負證明之責（最高法院50年
    台上字第1659號判例意旨、91年度台簡抗字第46號民事裁定
    參
    照）。原告否認系爭本票上發票人「簡子喬」為其所親簽，
    並主張其因遺失汽車駕照而於104年2月10日至新北市政府警
    察局中和第一分局中和派出報案遺失汽車駕照等情，業據提
    出報案證明申請書為證（本院卷第15頁）。次查，被告係因
    承租人承租汽車並交付系爭本票做為擔保而取得系爭本票，
    嗣承租人遲未歸還承租車輛，被告經追查而知悉原告並非承
    租人而係原告弟弟以原告名義承租及交付系爭本票等情，業
    據被告陳述在卷（本院卷第91至93頁）。足證被告對於系爭
    本票發票人欄「簡子喬」並非原告所親簽，而係他人所偽造
    之事實，並未爭執。從而，原告主張其非系爭本票之發票人
    ，對於執票人不負發票人責任，與執票人間不存在本票債權
    等情，洵屬有據，自堪採信。　　
㈢、次按執行名義無確定判決同一之效力者，於執行名義成立前
    ，如有債權不成立或消滅或妨礙債權人請求之事由發生，債
    務人亦得於強制執行程序終結前提起異議之訴，強制執行法
    第14條第2項定有明文。被告據以聲請系爭執行程序之執行
    名義，為系爭本票裁定所載系爭本票之票款債權，系爭本票
    關於原告為發票人之簽名既屬偽造，被告對原告系爭本票之
    債權於執行名義成立前，既有本票債權不成立之事由，原告
    自得拒絕給付系爭本票票款，其本於強制執行法第14條第2
    項規定，請求撤銷對其所為之系爭執行程序，即屬有據。
四、結論：被告不爭執系爭本票上原告為發票人之簽名非原告親
    簽，原告請求撤銷系爭執行事件對原告所為執行程序，為有
    理由，應予准許。
五、本件事實、證據已經足夠明確，兩造所提出的攻擊或防禦方
    法及所用的證據，經過本院斟酌後，認為都不足以影響到本
    判決的結果，因此就不再逐項列出，併此說明。
六、據上論結，本件原告之訴為有理由，因此判決如主文。
中    華    民    國  111     年    6    月   22     日 
                  民事第七庭    法　官　王婉如
以上正本係照原本作成。
如對本判決上訴，須於判決送達後20日內向本院提出上訴狀。如
委任律師提起上訴者，應一併繳納上訴審裁判費。
中　　華　　民　　國　　111 　年　　6 　　月　　22　　日
                                書記官  鄔琬誼 
附表
票號 發票人 發票日期 票面金額 到期日 NO10225 簡子喬 104年4月9日 600,000元 109年3月3日